行　政　法　院　判　決　　　　　　　　　　　　　八十七年度判字第一九四五號
　　再 審被 告　臺南市稅捐稽徵處
　　再 審原 告　和信興實業股份有限公司
　　代　表　人　甲○○○○○○.
右當事人間因有關稅捐事務事件，再審原告對本院中華民國八十七年四月十六日八十
七年度判字第六六四號判決，提起再審之訴，本院判決如左︰
　　主  文
再審之訴駁回。
　　事  實
緣再審被告前依稅捐稽徵法第二十八條規定申請退還八十年至八十三年度溢繳地價稅
款及滯納金合計新台幣（下同）一五、三○八、一一一元，經再審原告准予核退在案
。嗣再審被告以上開退稅款應依稅捐稽徵法第三十八條規定按日加計利息一併退還為
由，向再審原告申請加計利息退還經遭否准。再審被告不服，循序提起行政訴訟，案
經本院八十七年度判字第六六四號判決，再訴願決定、訴願決定及原處分均撤銷。並
由再審原告依法另為處分，再審原告不服，對之提起再審之訴，茲摘兩造再審訴辯
意旨於次：
再審原告再審意旨及補充理由略謂：一、原判決理由所云「．．．系爭地價稅之徵收
，因被告適用法令錯誤，導致原告溢繳稅款，為被告所不否認．．．」乙節，經查再
審原告於本案原所附各項書證及前於訴願及行政訴訟階段之答辯書，從未承認系爭
地價稅之徵收，係因再審原告適用法令錯誤，導致再審被告溢繳稅款。即如再審被告
於八十五年五月二十五日興北字第八五○五○號申請書請求就所退稅款按日加計利息
一併退還時，亦無是項主張。而其於訴願、再訴願階段主張係再審原告適用法令錯誤
，溢繳地價稅款，而予以退稅，再審原告對退稅之原因已答辯「本件訴願人對本處核
其八十年至八十三年各年期之地價稅，並未依照稅捐稽徵法第三十五條規定申請復查
，均已確定在案。嗣訴願人認為是項已確定並繳納完畢之稅款，有溢繳情事，而依據
稅捐稽徵法第二十八條規定向本處申請退稅，經本處核准退還本稅及滯納金合計一五
、三○八、一一一元。」，已明確反駁再審被告之主張，按稅捐稽徵法第二十八條前
段明定「納稅義務人對於因適用法令錯誤或計算錯誤溢繳之稅款，得自繳納之日起五
年內提出具體證明，申請退還．．．」該法條立法理由：「稅捐規定有一定徵收期間
，逾期未徵起者停止徵收。至納稅義務人如有因適用法令錯誤，計算錯誤或其他原因
而溢繳之稅款，亦應准予提出具體證明申請退回；．．．」，就該理由以觀，適用該
法條之對象為適用法令錯誤之納稅義務人。計算錯誤者。其他原因者。並無再
審被告主張再審原告錯誤之情況，故再審原告是項答辯已可闡明是項退稅之原因，與
再審被告訴願理由所指因再審原告適用法令錯誤之主張無關亦無明示或默認再審原告
有適用法令錯誤之情形，至為明顯，再審被告之主張應屬其個人見解。其次，「合於
第七條至第十七條規定申請減免地價稅或田賦者，應於每年（期）開徵四十日前提出
申請．．．」為土地稅減免規則第二十四條所明定，依此規定，土地稅（包括田賦、
地價稅）之減免經納稅義務人提出申請後，稅捐稽徵機關始能據以進行辦理減免之作
業，倘納稅義務人之土地符合減免之要件而不提出減免之申請，即屬於在其權益上「
睡眠」，稅捐稽徵機關無從知悉其符合減免要件之事實，仍按一般稅率課稅，並無違
誤不當之處，亦無公法上不當得利之情形。而依平均地權條例施行細則第三十八條及
土地稅減免規則第二十二條但書及第三款明定，公共設施保留地減免稅申請之權責，
雖移轉由地政機關通報稅捐稽徵機關辦理，稅務機關仍處於被動辦理之地位。基於政
府分設機關之原理，公共設施保留地之通報稅務機關減免稅，既屬都市計畫作業衍生
之業務，倘相關機關怠於通報，應負何項責任，亦屬都市計畫或地政法規所宜規範之
事項，係屬另一問題。與稅捐之稽徵不宜混淆。稅務機關未接獲通報，地價稅仍按一
般稅率課徵，並非公法上之不當得利，亦無違誤不當可言。本案系爭公共設施保留地
係因主管地政機關漏未通報再審原告，並無可歸責再審原告之事實及理由，是項失誤
又非發生在通報稅務機關後，稅務機關未予辦理減免致發生公法上不當得利之階段，
亦無須自應退之稅款加計利息一併退還之理由。況本案再審原告之所以願意退還系爭
土地溢繳地價稅款，並非因原處分適用法令錯誤或計算錯誤，而係基於前揭稅捐稽徵
法第二十八條立法理由所示「其他原因」之理由。是原審判決認定再審原告適用法令
錯誤，導致再審被告溢繳稅款，似屬臆測，與事實不符，合先陳明。二、關於發現未
經斟酌之重要證物，有行政訴訟法第二十八條第十款規定之再審理由部分：查財政部
八十七年三月十一日台財稅第八七一九三三九九五號函說明三核釋：「又稅捐稽徵法
第三十八條對於經行政救濟確定應行退補之本稅，應加計利息一併徵收或退還之規定
，旨在彌補徵納雙方因行政救濟程序而延緩徵收或退還本稅所生之損失。法院拍賣之
農業用地，是否符合土地稅法第三十九條之二免徵土地增值稅之規定，依同法施行細
則第五十八條規定，須由申請人檢附有關文件申請，故原經按一般用地扣繳土地增值
稅之農地，在未經當事人申請之前，尚不發生免徵與否退稅問題，本案稽徵機關應僅
負駁回債權人申請免稅之日起至退還之日止遲延給付之責，其利息起算日宜參照本部
八十年四月二十二日台財稅第七九○二一一八四七號函釋意旨，自稽徵機關否准債權
人申請免徵土地增值稅之日起算，．．．」，是項釋函雖係在原行政訴訟答辯（八十
六年六月二十日）及補充答辯（八十六年九月五日）之後發布，但其發布日期尚在原
行政訴訟判決之前，係前訴訟程序中即已存在之證物，因本案爭執者，係地價稅依稅
捐稽徵法第二十八條規定退稅者應否加計利息一併退還之問題，而本件釋函係農地經
法院拍賣後，嗣債權人於事後申請免徵土地增值稅，經行政救濟決定退稅，應否加計
利息一併退還之問題，事實與爭點不同，致前訴訟程序中不能予以使用。惟大院行政
訴訟判決理由既指明，稅捐稽徵法第二十八條與第三十八條，二者所規定之事項不同
，並無普通法與特別法關係。亦無明文相排斥不用，自無排除非經行政救濟程序而申
請退還溢繳稅款者之加計利息請求權之效力，否則不啻鼓勵人民提起行政爭訟，與疏
減訟源之訴訟原則不符，故稅捐稽徵法第二十八條雖無加計利息退還之規定，並不能
解釋為該法條就納稅義務人申請退還之溢繳稅款，禁止加計利息返還，此乃本院最近
之見解云云。惟查上揭財政部釋函說明三、明確指出稅捐稽徵法第三十八條規定，於
經行政救濟確定應行退補之本稅，應加計利息一併徵收或退還之規定，係旨在弭補徵
納雙方因行政救濟程序而延緩徵收或退還本稅所生之損失。亦即係根據訴訟繫屬之觀
點，規定加計利息。上開立法意旨之闡述，於大院最近之見解作成時，並未加以斟酌
。就本案言，原處分（再審原告八十五年四月二十日南市稅財字第四二二六六號函）
，對於應退之稅款，固未加計利息一併退還，同案應補徵之稅款，亦未加計利息一併
徵收，如按大院見解，對應退稅款，應加計利息一併退還，而應補徵之稅款不能加
計利息一併徵收，不僅有違相同事實應予平等對待之「平等原則」，且與公益、私益
應為平衡考量之「應予衡量原則」亦有不合。大院見解所舉稅捐稽徵法第四十八條之
一第二項明定納稅義務人自動補報並補繳所漏稅款亦應按日加計利息之立法事例，正
為再審原告前訴訟9.5.南市稅法字第一一○九五九號補充答辯書二、(二)「在公法上
，並無金錢債務應由債務人加計利息一般法律原則存在，因此必須法律有明文規定，
始應加計利息。」主張之明證。我國公法上之金錢債務，法無明文規定加計利息者，
債務人向無須支付利息，除本案補徵稅款部分事例外，諸如民眾申報綜合所得稅，因
為計算錯誤或短漏報所得必須被補稅的案件，逾期繳納違章之罰鍰等等，比比皆是，
均可明證，故大院「稅捐稽徵法第二十八條雖無加計利息退還之規定，並不能解釋為
該法條就納稅義務人申請退還之溢繳稅款，禁止加計利息退還之規定。」之見解，似
有瑕疵。上揭財政部釋函如經斟酌，既可使再審原告受較有利益之裁判，依照大院六
十二年判字第五七九號判例意旨，自可據以作為提起再審之訴之理由。三、關於原判
決適用法規顯有錯誤，有行政訴訟法第二十八條第一款規定之再審理由部分：按查我
國稅捐稽徵法第二十八條並無加計利息之規定，縱依大院最近見解，認為並不能解釋
為該法條就納稅義務人申請退還之溢繳稅款，禁止加計利息返還。然前提仍以被告機
關因適用法令錯誤或計算錯誤致納稅義務人溢繳之稅款，在申請退還時始能申請加計
利息。亦即須有可歸責被告機關之事由，被告機關始負其責。實務上，納稅義務人依
稅捐稽徵法第二十八條規定申請退還已納稅款，因該法條立法理由所示可適用之對象
，除大院最近見解所示之情況外，尚包括適用法令錯誤之納稅義務人及其他原因者，
此項無可歸責再審原告之事由者，並無飭由再審原告，負加計利息之理，本案再審被
告溢繳稅款，並無可歸責再審原告之事由，已縷述如前，原判決對此似未審究，遽按
大院見解據以判決，致發生消極的不適用法規之適用法規不當情事，已非適用法律上
見解歧異問題，依前揭司法院大法官會議釋字第一七七號解釋，有提起再審之訴之理
由。四、對再審被告之答辯，續提再審理由於後：(一)、按稅捐稽徵法第二十八條訂定
理由，係「納稅義務人如有因適用法令錯誤，計算錯誤或其他原因而溢繳之稅款，亦
應准予提出具體證明申請退回。」，該法條立法理由已闡述甚明，所謂「錯誤」，該
法條引用民法八十八條、八十九條為參考法條，亦可闡明適用法令錯誤或計算錯誤之
表意人為納稅義務人，足證再審原告再審之訴理由，以適用該法條之對象為適用法令
錯誤之納稅義務人，並非再審原告擅自之解釋，再審被告答辯，顯屬誤解。(二)、查稽
徵機關自行發現適用法令錯誤而溢課稅款，係由該機關或其上級機關本其行政權或監
督權之作用，依職權自動更正退還，觀諸司法院二十五年院字第一五五七號解釋及財
政部六十六年二月十六日台財稅第三一一八六號函釋自明。而納稅義務人認為稅捐稽
徵機關適用法令錯誤溢課稅款，則應依稅捐稽徵法第三十五條規定申請復查以求救濟
，行政法院五十四年判字第七十號判例：「稽徵機關認為原告應補納營業稅而發單補
徵，原告對之既有爭執，認係重複課徵，即屬對營業稅課稅通知書有所不服，自非依
照規定踐行復查程序，無從求法律上之救濟。」及六十二年判字第二九八號判例：「
依行政救濟之法理。除原處分適用法律錯誤外，申請復查之結果，不得為更不利於行
政救濟人之決定。」亦闡述甚明。本案再審被告對八十年至八十三年地價稅並未申請
復查早經確定。其申請退還上開年度溢繳地價稅款，再審原告核准部分退還之復文，
並未書明退還之溢繳地價稅款及滯納金係適用法令錯誤所致，且列明之准駁理由，已
符合稅捐稽徵法第二十八條立法理由所指之「其他原因」，按未贅述「其他原因」與
「承認適用法令錯誤」乃屬二事，揆諸上開規定，再審被告答辯理由顯屬臆測之詞，
並無採信之餘地。(三)、第查政府固屬一體，惟政府分設機關各依據相關法規職司所掌
，權責亦不容混淆，系爭土地是否為符合可減免地價稅之公共設施保留地，依當時有
效施行之平均地權條例施行細則第三十八條及土地稅減免規則第二十二條前項後段及
第三款明定為工務（建設）機關及地政或農業機關職掌，而非稅務機關，再審被告於
系爭土地所經營之元寶樂園，雖有於民國七十八年四月一日因遷移至台南市安南區媽
祖宮之新址營運，辦理停業，並繳回原領統一發票購買證之事實，惟此僅屬營業登記
地址變更問題，該原址是否因此全部停止使用，並與其他使用中之土地分隔及符合公
共設施保留地減免地價稅之規定，仍需由工務（建設）地政等權責機關認定後函送再
審原告辦理，並非再審原告可逕自核定減免，亦無可歸責再審原告之理由。況再審被
告當時係股票上市公司，並非不知稅捐費用之減少，可增加營利所得，對股價有正面
影響，倘系爭土地確自元寶樂園遷移後即全部停止使用，歷年地價稅課徵後何以不表
示異議並依稅捐稽徵法第三十五條規定申請復查，再審被告答辯狀理由之是項主張縱
非不實，其系爭土地並非初次設定公共設施保留地，使用情形既已變更，再審被告何
不將是項事實告知權責機關認定，因此，再審被告亦非無可資歸責之事由。(四)、次查
再審被告答辯狀理由所舉大院八十六年度判字第二一○六號判決，八十五年度判字第
一五八四號判決，均屬個案判決，案情與本案亦屬有別，依個案拘束之原則，並無援
引適用之餘地。至於高雄市政府高市府訴字第一五一一五號訴願決定，亦屬個案決定
，且再審原告與該府並無相互隸屬關係，與本案亦屬無關。至於所指財政部最近飭令
各稅捐稽徵機關，不論有無進行行政救濟程序，亦不經納稅義務人之請求，全面自動
將溢繳稅款加計五年利息，一併退還予納稅義務人，另納稅義務人若能舉證，亦退還
溢繳稅款加計七年利息乙節，經查並無其事。是以再審被告是項答辯理由，顯無可採
。六、綜上，請判決廢棄大院八十七年度判字第六六四號判決等語。
再審被告答辯意旨略謂︰一、再審原告自行解釋稅捐稽徵法第二十八條之適用對象為
「適用法令錯誤之納稅義務人」乙節，再審被告認為頗不恰當。依現行法律規章對稅
法之解釋僅限於財政部及大院，除此而外，任何行政機關並無此權限。再審原告自我
膨脹強詞奪理之見解，難令人折服。蓋稅捐稽徵法第二十八條「納稅義務人對於因．
．．」，顯然所謂「對於」兩字當係被動因素之表達，指稅捐稽徵機關之作為而確定
之課稅案件而言，何況稅捐稽徵法第二十八條五年之限制，係依據公庫法第二十一條
之規定而制訂，再審原告之行徑值得檢討。更何況如就再審原告所云適用對象以納稅
義務人為限，則該條文可不必加上「對於」兩字而直接規定「納稅義務人因．．．」
即更為明確。再審原告之職業偏見自我意識，在此自由民主化之社會仍有其存在，對
今後之稅務行政改革令人憂慮。尤地價稅乃底冊稅由稅捐稽徵機關自行發單課徵，那
來納稅義務人有適用法令錯誤或計算錯誤情形。足見再審原告之主張，毫無理由，亦
欠依據，實無可取。二、再審原告所指稱「從未承認系爭地價稅之徵收，係因再審原
告適用法令錯誤，導致再審被告益繳稅款」乙節，經查再審被告前以八十四年十二月
十五日興北字第四一三○號函向再審原告申請退還溢繳地價稅款及滯納金時，即主張
再審原告對再審被告八十年至八十三年度地價稅之課徵因適用法令錯誤或計算錯誤，
致使再審被告有溢繳地價稅款及滯納金情形，申請准予退還等情，再審原告因憑再審
被告上述之申請，從而以八十五年四月二十日八十五年南市稅財字第四二二六六號函
核准所請退還再審被告溢繳地價稅款及滯納金在案。依此，足證再審原告自始承認因
適用法令錯誤，導致再審被告溢繳稅款，從而准再審被告之請求，再審原告事後否認
，實無可採。三、查，第一項所述之系爭都市計畫公共設施保留地申請減免地價稅，
應由主管地政機關通報稅捐稽徵機關辦理，免由土地所有權人申請，為再審原告所承
認。然再審原告竟稱：「未接獲主管地政機關通報，致地價稅仍按一般稅率課徵」，
作為無須按應退之溢繳稅款加計利息一併退還之理由。再審原告強調政府分設機關，
因政府機關相互間之疏失而溢課之地價稅，稅捐稽徵機關可不負任何責任，此種主張
更令人感到推卸責任之說詞更為嚴重。政府機關之分工畢竟是整體機構內部之問題，
就納稅義務人立場而言，政府是一體，無可區分，任何一政府機關之疏失，若造成納
稅義務人任何權利之損失，政府就須對之負完全責任，自不待言。職是，再審原告指
責另一政府機關之疏失，藉以卸責，嚴重影響政府形象，企求取得不當得利，尤為不
該，殊無可採；尤有甚者，再審被告前向再審原告申請退還溢繳地價稅款及滯納金之
函件中，闡明系爭都市公共設施保留地所經營之元寶樂園，早已於民國七十八年四月
一日因遷移至台南市安南區媽祖宮之新址營運，全部停止使用，辦理停業，當時並繳
回原領統一發票購買證予再審原告。足以證明再審原告對之按一般稅率課徵地價稅之
前，已知系爭都市計畫公共設施保留地存在之事實，不因主管地政機關怠於通報，就
可以推責。本案自始歸責於再審原告適用法令錯誤或計算錯誤，使再審被告溢繳稅款
，至為明顯，再審原告之主張，為無理由，且殊與事實不符，不足採信。四、大院之
判決，就其事件有拘束各關係機關之效力，行政訴訟法第四條定有明文，再審被告另
一相同案情之事件，亦經提起訴願、再訴願，經再訴願決定駁回，提起行政訴訟，奉
大院八十六年度判字第二一○六號判決：「再訴願決定、訴願決定及原處分均撤銷。
」。是案業經原處分機關高雄縣稅捐稽徵處依據上述之判決，將應退還稅款按日加計
利息退還予再審被告確定在案。次查，財政部台北市國稅局前因適用法令錯誤，將勞
工退休金併入所得，課徵個人綜合所得稅事件，當事人循經行政救濟，獲大院八十五
年度判字第一五八四號判決：「再訴願決定、訴願決定及原處分均撤銷。」，從而，
財政部最近飭令各稅捐稽徵機關，不論有無進行行政救濟程序，亦不經納稅義務人之
請求，全面自動將溢繳稅款加計五年利息，一併退還予納稅義務人，另納稅義務人若
能舉證，亦退還溢繳稅款加計七年利息。再查，高雄市政府高市府訴字第一五一一五
號訴願決定，以因地政機關作業疏失致令納稅人多負擔土地增值稅，係由稅捐機關發
單課稅或人民報稅由稅捐機關核定發生溢繳稅款，不論有無進行行政救濟，均應於退
稅時加計利息，不受稅捐稽徵法第三十八條第二項須經行政救濟程序規定之限制，高
雄市政府在處理此一件訴願案時，引用大院八十六年八月二十日庭長評事聯席會議之
決議；對於稅捐機關發單課稅或人民報稅由稅捐機關核定，發生適用法令錯誤或計算
錯誤而溢繳稅款情形，不論有沒有進行訴訟，納稅義務人都可以請求加計利息返還溢
繳稅款，據以撤銷稽徵機關之原處分。以上在在證明大院八十七年度判字第六六四號
判決之適用法規正確，且秉持不偏不倚之公正態度，值得肯定，應予維持。再審原告
所發現未經斟酌之重要證物，及指稱原判決適用法規顯有錯誤，為無理由，亦與事實
不符，殊無可採。五、綜上所陳，再審原告之主張實毫無理由，請依法判決駁回其再
審之訴等語。
　　理  由
按行政訴訟法第二十八條第一款所謂「適用法規顯有錯誤者」，係指原判決所適用之
法規與該案應適用之現行法規相違背或與解釋判例有所牴觸者而言，至於法律上見解
之歧異，再審原告縱有爭執，要難謂為適用法規錯誤，而據為再審之理由。又該條第
十款所謂「當事人發見未經斟酌之重要證物者」，則係指該項證物，在前訴訟程序中
即已存在，而當事人不知其存在或不能予以使用，現始發現或得使用者而言，並以如
經斟酌可受較有利益之裁判者為限。若對已經斟酌之證物有所爭執，則無該款之適用
。迭經本院著有判例。本件再審被告於再審原告核退八十年至八十三年度溢繳地價稅
款及滯納金一五、三○八、一一一元後，就該項退稅款請求按日加計利息一併退還，
為再審原告否准。循序提起行政訴訟，經本院八十七年度判字第六六四號判決（下稱
原判決）將再訴願決定、訴願決定及原處分均撤銷，由再審原告依法另為處分。再審
原告以原判決有行政訴訟法第二十八條第一、十款情形，對之提起再審之訴，如事實
欄所載。略謂：稅捐稽徵法第二十八條並無加計利息之規定，且以該條立法理由說明
所謂錯誤，參考民法第八十八條、第八十九條規定以觀，其適用對象為：一、適用法
令錯誤之納稅義務人。二、計算錯誤者。三、其他原因者。縱依本院最近見解，認為
並不能解釋為該條就納稅義務人申請退還之溢繳稅款，禁止加計利息退還；然仍以稽
徵機關因適用法令錯誤或計算錯誤致納稅義務人溢繳稅款，始能申請加計利息。亦即
稽徵機關有可歸責之事由，始負其責。本案再審原告之所以退還系爭溢繳之地價稅款
，並非因適用法令錯誤或計算錯誤，而係基於稅捐稽徵法第二十八條立法理由所示之
「其他原因」，無可歸責於再審原告之事由。原判決援據本院最近見解為不利於再審
原告之判決，發生消極的不適用法規之適用法規不當之情事。又財政部八十七年三月
十一日台財稅第八七一九三三九九五號函說明三之核釋係在原判決確定之前，如經斟
酌可受有利再審原告之裁判，依本院六十二年度判字第五七九號判例意旨，得為再審
理由云云。惟查稅捐稽徵法第二十八條立法理由：「納稅義務人如有因適用法令錯誤
，計算錯誤或其他原因而溢繳之稅款，亦應准予提出具體證明申請退還」，並說明所
謂錯誤，參考民法第八十八條、第八十九之規定，而民法第八十八條規定：意思表示
之內容如有錯誤，或表意人若知其事由即不為意思表示者，表意人得將其意思表示撤
銷之。就本案而言，錯誤之意思表示者，當然包括再審被告與再審原告，準此，所稱
適用法令之錯誤或計算錯誤，非如再審原告所訴，其對象限於納稅義務人。是以，祗
要溢繳之稅款，如係因適用法令錯誤或計算錯誤，納稅義務人對之即得申請退還。本
案地價稅所以有溢繳之情事，乃因課徵地價稅之土地經都市計畫編為公共設施保留地
，為兩造所不爭執。而公共設施保留地，依土地稅減免規則第二十二條但書及第三款
規定，應由稽徵機關依通報資料逕行辦理或由用地機關函請稽徵機關辦理，免由土地
所有權人申請。但本案溢繳地價稅之土地已經都市計畫編為公共設施保留地，八十年
至八十三年度之地價稅並非按公共設施保留地之有關稅率課徵，致有溢繳，係屬適用
法令錯誤，應無容疑。縱如再審原告所訴，係因平均地權條例施行細則第三十八條規
定之相關機關怠以通報所致，亦無解該適用法令錯誤之事實，則原判決援引本院最近
之見解以「稅捐稽徵法第二十八條有關因適用法令錯誤或計算錯誤而溢繳之稅款，得
自繳納之日起五年內，請求退還，逾期不得再申請之規定，其性質為公法上不當得利
返還請求權之特別時效規定，對請求返還之範圍如何，該條本身未設明文，應屬法律
漏洞，而須於裁判時補充。而稅捐稽徵法第三十八條第二項、第三項明定經依復查、
訴願或行政訴訟等程序終結決定或判決應退還稅款或補繳稅款者，均應按日加計利息
一併退還或補徵，二者所規定之事項不同，並無普通法與特別法關係，亦無明文相排
斥不用，自無排除非經行政救濟程序而申請退還溢繳稅款者之加計利息請求權之效力
，否則不啻鼓勵人民提起行政爭訟，與疏減訟源之訴訟原則不符。況且稅捐稽徵法第
四十八條之一第二項明定納稅義務人自動補報並補繳所漏稅款亦應按日加計利息，如
因被告（按即再審原告）之適用法令錯誤或被告計算錯誤致原告（按即再審被告）溢
繳之稅款在申請退還時不必按日加計利息，則有政府機關失誤不必負責之蠻橫，不符
公平之原則，故稅捐稽徵法第二十八條雖無加計利息退還之規定，並不能解釋為該法
條就納稅義務人申請退還之溢繳稅款，禁止加計利息返還。」並無再審原告所謂之消
極的不適用稅捐稽徵法第二十八條或適用不當之情形。至財政部台財稅第八七一九三
三九九五號函釋係八十七年三月十一日發布，固在原判決八十七年四月十六日審理終
結之前即已存在，但再審原告未於再審理由表明何時知悉該函釋並提出遵守不變期間
之證據。且就一般經驗，財政部上開函釋發布後，即通飭稽徵機關遵照，再審原告於
原判決審理終結前應已知悉上開函釋。況上開函釋之見解與本院最近見解顯有歧異，
既非適用法規錯誤之再審理由，則縱予斟酌，亦不能為有利於再審原告之裁判。綜上
，再審原告所訴，揆諸首揭法條說明，顯無再審理由，應予駁回。
據上論結，本件再審之訴為無再審理由，爰依行政訴訟法第三十三條、民事訴訟法第
五百零二條第二項，判決如主文。
中    華    民    國     八十七      年      九      月     二十五      日
                    行 政 法 院 第 四 庭
                                審 判 長 評  事      吳      仁
                                         評  事      沈  水  元
                                         評  事      林  清  祥
                                         評  事      林  家  惠
                                         評  事      吳  明  鴻
右  正  本  證  明  與  原  本  無  異
                                         法院書記官  陳  盛  信
中    華    民    國     八十七      年      九      月     二十五      日
